臺灣臺中地方法院刑事判決　94年度交易字第333號
公　訴　人　臺灣臺中地方法院檢察署檢察官
被　　　告　乙○○
輔　佐　人　甲○○
選任辯護人　高明德律師
上列被告因過失傷害案件，經檢察官提起公訴（九十三年度偵字
第一九六九三號），本院判決如下：
    主    文
乙○○因過失傷害人致重傷，處有期徒刑伍月，如易科罰金，以
佰元折算壹日。
    犯罪事實
一、乙○○於民國九十三年五月九日晚上，騎乘車牌號ＢＺＥ－
    ○一一號重型機車，沿臺中縣東勢鎮○○街由北往南方向行
    駛。同日二十一時三十分許，行經東崎街路段時，應注意在
    雙向二車道行駛時，在劃有分向限制線之路段，不得駛入來
    車之車道內，而當時天氣晴朗，夜間有照明，柏油路面且乾
    燥，無缺陷，亦無障礙物，視距良好，依當時情形，並無不
    能注意之情事，竟疏未注意於此，於東崎街一九一之三七號
    前方左轉至對向車道，適有丙○○（所犯過失傷害致重傷害
    部分，另經本院以九十三年度交易字第五八二號判決有期徒
    刑六月，如易科罰金以三佰元折算一日，現上訴中）騎乘車
    牌號碼ＰＬ五－一二七號重型機車，在後方同向直行，本應
    注意汽車行駛時之車前狀況，並隨時採取必要之安全措施，
    又應注意在雙向二車道行駛時，在劃分向限制線之路段，不
    得駛入來車之車道內，而亦無不能注意之情事，竟亦疏於注
    意及此，貿然駛入對向車道欲行超車，發生追撞，致使丙○
    ○、乙○○均人車倒地後，丙○○受有頭部外傷顱內出血併
    右側肢體無力，右下頷骨骨折等傷害，經醫療後，仍有右側
    偏癱及張力異常之中樞神經系統重大難治之重傷害程度；乙
    ○○則受有頭部外傷併顱內出血、吸入性肺炎、左肋骨骨折
    、左鎖骨骨折等傷害，經醫治後，仍留有情結障礙及行為控
    制異常，需以鼻胃管餵食，日常生活需他人照護，無獨立行
    走能力之重大不治之傷害。
二、案經被害人丙○○訴由臺灣臺中地方法院檢察署檢察官偵查
    起訴。
    理    由
一、上開犯罪事實，業據被告乙○○於本院審理時坦承不諱，核
    與告訴人丙○○指訴、證人劉聖森於九十三年度偵字第一六
    六一五號偵查中證述之情節大致相符，復有童綜合醫院診斷
    證明書、臺中縣警察局東勢分局道路交通事故現場圖、道路
    交通事故調查報告表（一）（二）、現場照片附於九十三年
    度偵字第一六六一五號卷（影卷）中可資稽考。而告訴人丙
    ○○因本件車禍事故受有頭部外傷顱內出血併右側肢體無力
    ，右下頷骨骨折等傷害，經本院向出具診斷證明書之童綜合
    醫院函詢結果：「患者（指告訴人）最近一次於復健科回診
    日期為九十四年九月五日，診斷書所示之病況及回診狀況為
    右側偏癱及張力異常，屬中樞神經系統難治傷害」等語，此
    有童綜合醫院九十四年九月十六日（九四）童醫字第一○一
    六號函附卷可稽，是以告訴人所受之傷害，應已達刑法第十
    條第四項第六款之重大難治之重傷害程度。按雙黃實線係設
    於路段中，用以分隔對向車道，並雙向禁止超車、跨越或迴
    轉，道路交通標誌標線號誌設置規則第一百四十九條第一項
    第八點分別定有明文。本件事故路段為劃設有雙黃實線之分
    向限制線之路段，案發地點之東勢鎮○○街一九一之三七號
    起往和平鄉方向至機車三角標誌處（圓通精舍門口前）之距
    離為二百公尺，兩百公尺內之路段，路面平坦，而事故發生
    當時天氣晴朗，夜間有照明，柏油路面且乾燥，無缺陷，亦
    無障礙物，視距良好，有上開卷附道路交通事故調查報告表
    （一）在卷可按，依當時情形，並無不能注意之情事，被告
    乙○○竟疏於注意前開規定，致發生本件事故，以致告訴人
    丙○○人車倒地，受有頭部外傷顱內出血併右側肢體無力，
    右下頷骨骨折之重傷害結果，被告自有過失。且本案經送臺
    灣省臺中縣區車輛行車事故鑑定委員會鑑定結果，鑑定分析
    意見亦認為丙○○駕駛重機車行經肇事地段是超速行駛，欲
    超越同方向前方乙○○重機車時未先注意同方向前方詹車之
    行動，致劉車正沿路中欲超車時，適詹車左轉，劉車因車速
    快防範不及，即在路中偏跨來車道之處撞上詹車左側。認乙
    ○○駕駛重機車行經肇事地段在路中劃有分向限制線之處所
    違規左轉，且未注意後方有劉車駛來，致詹車左轉車頭正伸
    入來車道時即遭超車駛至之劉車撞上。丙○○為肇事主因，
    乙○○為肇事次因，有該委員會九十四年三月二日中縣鑑字
    第○九四五五○○六二五號函附鑑定分析意見書在卷可參，
    後復經送臺灣省車輛行車事故覆議鑑定委員會覆議結果，亦
    同此認定，有該委員會九十四年六月八日府覆議字第○九四
    ○一○○三三九號覆議函附卷可佐，益可見被告之駕駛行為
    確有過失，被告於本院中之自白應與事實相符。雖告訴人騎
    乘機車亦疏未注意車前狀況並超速行駛，於本件事故之發生
    亦有過失，然此係告訴人是否與有過失之問題，並不因此解
    免被告過失之責任。而告訴人丙○○因本件車禍受有如事實
    欄所示之重傷害，與被告之過失行為間並有相當因果關係。
    因而認本件事證明確，被告過失犯行洵堪認定。
二、核被告乙○○所為，係犯刑法第二百八十四條第一項後段之
    過失傷害致重傷害罪。本件公訴人原起訴法條雖為刑法第二
    百八十四條第一項前段之普通過失傷害罪嫌，惟業經蒞庭檢
    察官本於檢察一體於本院九十四年十月七日準備程序時當庭
    聲請變更起訴法條為刑法第二百八十四條第一項後段之過失
    傷害致重傷害罪，本院以公訴人變更後之罪名、法條當庭告
    知被告後，並以變更後之罪名、犯罪事實為辯論，公訴人起
    訴法條既已經當庭合法變更為刑法第二百八十四條第一項後
    段，本院自無庸依刑事訴訟法第三百條之規定變更起訴法條
    ，附此敘明。爰審酌被告之過失程度，本件車禍後被告與告
    訴人雙方均受有重傷害，所生之危害不可小覷，被告肇事後
    坦承犯行，及告訴人因而受有重傷害，亦同有過失，且被告
    尚未與告訴人達成民事和解賠償等一切情狀，量處如主文所
    示之刑，並諭知易科罰金之折算標準。
據上論斷，依刑事訴訟法第二百九十九條第一項前段，刑法第二
百八十四條第一項後段、第四十一條第一項前段，罰金罰鍰提高
標準條例第一條前段、第二條，判決如主文。
本案經檢察官李斌到庭執行職務。
中　　華　　民　　國　　94　　年　　11　　月　　17　　日
                  交通法庭  審判長法　官　許金樹
                                  法　官  郭德進
                                  法　官  張清洲
以上正本證明與原本無異。
如不服本判決，應於送達後十日內向本院提出上訴狀（須附繕本
），上訴於臺灣高等法院臺中分院。
                                  書記官　沈筱玲
中　　華　　民　　國　　94　　年　　11　　月　　17　　日
附錄論罪科刑法條
中華民國刑法第284條
 (過失傷害罪)
因過失傷害人者，處六月以下有期徒刑、拘役或五百元以下罰金
，致重傷者，處一年以下有期徒刑、拘役或五百元以下罰金。
從事業務之人，因業務上之過失傷害人者，處一年以下有期徒刑
、拘役或一千元以下罰金，致重傷者，處三年以下有期徒刑、拘
役或二千元以下罰金。
